臺灣桃園地方法院行政訴訟判決　
111年度交字第457號
原      告  張凱維  
被      告  桃園市政府交通事件裁決處
                      設桃園市○○區○○路00號7~8樓
代  表  人  張丞邦    住同上
訴訟代理人  黃一鳴律師
上列當事人間交通裁決事件，原告不服民國111年8月19日桃交裁
罰字第58-DG0000000號裁決，提起行政訴訟，本院判決如下：
    主  文
原告之訴駁回。
訴訟費用新臺幣叁佰元由原告負擔。
    事實及理由
壹、程序部分
一、本件原告不服被告於民國111年8月19日桃交裁罰字第58-DG0
    000000號裁決書（下稱原處分）所為之裁決，向本院提起撤
    銷訴訟，依兩造書狀所述各節及卷內資料所示，本件事證已
    臻明確，本院認無經言詞辯論之必要，爰依行政訴訟法第23
    7 條之7 之規定，不經言詞辯論而為判決。
貳、實體部分
一、事實概要：
　　原告於111年6月3日0時25分許，騎乘車號000-0000超大型重
    機（下稱系爭機車），行經桃園市桃園區永安路國二橋下往
    蘆竹方向、限速為時速50公里之路段，為桃園市政府警察局
    桃園分局桃園交通中隊員警以非固定式照相及測速儀器取得
    證據資料後，認其有騎車而超速逾40公里至60公里以內之違
    規行為，對上開車輛所有人即原告逕行舉發，並通知原告應
    於111年7月28日前到案，嗣原告於同年7 月1 日提出陳述意
    見，被告仍認其有「行車速度，超過規定之最高時速逾40公
    里至60公里以內」，依道路交通管理處罰條例（下稱道交條
    例）第40條、第63條第1項第1款規定，以原處分對原告裁處
    新臺幣（下同）2,000元罰鍰，並均記違規點數1點。該裁決
    書於同年8月23日送達原告後，原告不服，遂於111年9月7日
    提起本件行政訴訟。
二、本件原告主張：
  ㈠原告騎車經過該路段並未見到前有或常有測速照相等警告標
    語，明顯未於100至300公尺間放置標示等語。
  ㈡並聲明：原處分撤銷。
三、被告則答辯以：
　㈠按道交條例第7條之2第1項第7款規定：「汽車駕駛人之行為
    有下列情形之一，當場不能或不宜攔截製單舉發者，得逕行
    舉發：七、經以科學儀器取得證據資料證明其行為違規。」
    、第2項第9款規定：「前項第七款之科學儀器應採固定式，
    並定期於網站公布其設置地點。但汽車駕駛人之行為屬下列
    情形之一者，不在此限：九、行車速度超過規定之最高速限
    或低於規定之最低速限。」、第3項規定：「對於前項第九
    款之違規行為，採用固定或非固定式科學儀器取得證據資料
    證明者，於一般道路應於一百公尺至三百公尺間，於高速公
    路、快速公路應於三百公尺至一千公尺間，明顯標示之；其
    定點當場攔截製單舉發者，亦同。」、第40條規定：「汽車
    駕駛人，行車速度，超過規定之最高時速，或低於規定之最
    低時速，除有第四十三條第一項第二款情形外，處新臺幣一
    千二百元以上二千四百元以下罰鍰。」、第63條第1項第1款
    規定：「汽車駕駛人有下列各款所列條款之一者，除依原條
    款處罰鍰外，並予記點：一、有第四十條…記違規點數一點
    。」。
　㈡復按道路交通安全規則第93條第1項規定：「行車速度，依速
    限標誌或標線之規定，無速限標誌或標線者，應依下列規定
    ：一、行車時速不得超過五十公里。但在設有快慢車道分隔
    線之慢車道，時速不得超過四十公里，未劃設車道線、行車
    分向線或分向限制線之道路，時速不得超過三十公里。二、
    行經設有彎道、坡路、狹路、狹橋、隧道、學校、醫院標誌
    之路段、道路施工路段、泥濘或積水道路、無號誌之交岔路
    口及其他人車擁擠處所，或因雨霧致視線不清或道路發生臨
    時障礙，均應減速慢行，作隨時停車之準備。三、應依減速
    慢行之標誌、標線或號誌指示行駛。」。
　㈢末按道路交通標誌標線號誌設置規則第55條之2規定：「測速
    取締標誌『警52』 ，用以警告車輛駕駛人前方路段常有測速
    取締執法，促使行車速度不得超過道路規定之最高速限或低
    於規定之最低速限。本標誌設於測速取締執法路段前，一般
    道路應於一百公尺至三百公尺間，高速公路、快速公路應於
    三百公尺至一千公尺間。」、第85條第1項規定：「最高速
    限標誌『限5』，用以告示車輛駕駛人前方道路最高行車時速
    之限制，不得超速。設於以標誌或標線規定最高速限路段起
    點及行車管制號誌路口遠端適當距離處；里程漫長之路段，
    其中途得視需要增設之。」。
　㈣桃園市政府警察局桃園分局111年7月26日桃警分交字第11100
    46144號函略以：「…旨案係本分局員警111年6月3日執行勤
    務時所舉發之違反道路交通管理事件，經審視所附佐證圖像
    顯示，旨揭車輛於同日0時25分，在桃園市桃園區永安路國
    二橋下往蘆竹方向行駛時，行車速度超過該路段規定行車速
    限50公里之違規事實明確，遂依道路交通管理處罰條例第40
    條規定製單(桃警局交字第DG0000000號)舉發…」。
　㈤本案使用雷達測速儀規格24.125GHz(K-Band)照相式，廠牌：
    雷昇科技股份有限公司，型號：RS-V3，器號：RS-1263，係
    由經濟部標準檢驗局委託財團法人台灣商品檢測驗證中心於
    110年11月19日檢定合格，且有效期限至111年11月30日，檢
    定合格單號碼為M0GA0000000，有財團法人台灣商品檢測驗
    證中心雷達測速儀檢定合格證書1紙為證。本測速儀器有檢
    驗後發給之證書，自有相當之公信力，足認原告所有號牌LG
    E-1358號車確有超速行駛於系爭路段之行為事實，堪可認定
    。而按交通警察製單舉發違反道路交通管理處罰條例所列之
    違規事實，本質上為行政處分，係公務員基於職務上之權力
    ，依法就特定之具體事件所為之具公法上效果之單方面行政
    行為，基於公務員為公法上行為具有公信力之原則，該行政
    行為當可被推定為真正，其據以依法處分之事實認定亦為正
    確無誤。準此，原舉發員警舉發交通違規案件時，僅需確信
    當時儀器所測定之數據為真並無誤時，自可依法賦予之職權
    依法告發。
　㈥參照前開函所附採證照片，本件「警52」測速取締標誌位於
    員警測速點前約220公尺，符合前述相關規定，舉發機關依
    法舉發應無違誤。另原告主張未設置前有測速照相等警告標
    語一節，惟依道路交通標誌標線號誌設置規則第4條第1項之
    規定：「標誌、標線、號誌之設置、養護及號誌之運轉，由
    主管機關依其管轄辦理之。」、第55條之2規定：「測速取
    締標誌『警52』 ，用以警告車輛駕駛人前方路段常有測速取
    締執法，促使行車速度不得超過道路規定之最高速限或低於
    規定之最低速限。本標誌設於測速取締執法路段前，一般道
    路應於一百公尺至三百公尺間，高速公路、快速公路應於三
    百公尺至一千公尺間。」及第137條第1項規定：「告示牌，
    用以現有標誌無法充分說明或指示時，為維護行車安全與暢
    通之需要，得設置本標誌，其中禁制性質告示牌並應有相關
    之管制法令方得設置。」，本件於測速點前方設置「警52」
    測速取締標誌應已足夠表明前方有測速照相，而「前有測速
    照相」告示牌係屬於「得」設置之標誌，縱未設置亦未違反
    相關規定，原告之主張顯不足採。
　㈦是以，系爭車輛因有「汽車駕駛人行車速度，超過規定之最
    高時速逾40公里至60公里以內」之情，是該當道交條例第40
    條規定所定要件。被告所為原處分，並無違法，原告訴請撤
    銷，並無理由。
　㈧並聲明：駁回原告之訴。
四、本院之判斷：
  ㈠本件應適用之法規及法理：
  ⒈按道交條例第40條規定：「汽車駕駛人，行車速度，超過規
    定之最高時速，或低於規定之最低時速，除有道路交通管理
    處罰條例第43條第1項第2款情形外，處1千2百元以上2千4百
    元以下罰鍰」；又同條例第63條第1項第1款規定:「汽車駕
    駛人有下列各款所列條款之一者，除依原條款處罰鍰外，並
    予記點：一、有…第四十條…情形之一者，各記違規點數一點
    。」。
　⒉次按，同條例第7條之2第1項第7款規定：「汽車駕駛人之行
    為有下列情形之一，當場不能或不宜攔截製單舉發者，得逕
    行舉發：…七、經以科學儀器取得證據資料證明其行為違規
    。」，第2項前段規定：「前項第七款之科學儀器應採固定
    式，並定期於網站公布其設置地點」，第3項規定：「對於
    前項第九款之違規行為(即行車速度超過規定之最高速限或
    低於規定之最低速限者），採用固定或非固定式科學儀器取
    得證據資料證明者，於一般道路應於一百公尺至三百公尺間
    ，於高速公路、快速公路應於三百公尺至一千公尺間，明顯
    標示之；其定點當場攔截製單舉發者，亦同。」，員警取締
    超速區分「固定式」及「非固定式」測速照相而有不同之正
    當行政程序：
  ⑴按汽車駕駛人之行為有經以科學儀器取得證據資料證明其行
    為違規之情形，當場不能或不宜攔截製單舉發者，得逕行舉
    發；前項第7 款之科學儀器應採固定式，並定期於網站公布
    其設置地點。但汽車駕駛人之行為屬行車速度超過規定之最
    高速限或低於規定之最低速限情形者，不在此限，道交條例
    第7 條之2 第1 項第7 款、第2 項第9 款分別定有明文。次
    按，對於前項第9 款之違規行為（即行車速度超過規定之最
    高速限或低於規定之最低速限），採用固定或非固定式科學
    儀器取得證據資料證明者，於一般道路應於100 公尺至300
    公尺間，於高速公路、快速公路應於300 公尺至1,000 公尺
    間，明顯標示之，道交條例第7 條之2 第3 項前段亦有明文
    。本件舉發員警以非固定式雷達測速照相儀拍攝原告超速之
    相片，此有舉發員警答辯報告書及舉發時警備車停放位置照
    片在卷（見本院卷第46至47頁）可稽，且有採證照片、雷達
    測速儀檢定合格證書、Google地圖測距在卷（見本院卷第48
    至50頁）可參，因汽車駕駛人違規超速之行為稍縱即逝，無
    法當場攔截製單舉發，依前開規定，員警自得採用非固定式
    科學儀器取得證據資料後逕行舉發。
  ⑵再按員警逕行舉發取締超速違規，可區分為以「固定式」及
    「非固定式」測速照相採證二種情形，以「固定式」測速照
    相採證，應定期於警察局網站公布設置地點。至以「非固定
    式（移動式）」測速照相採證，雖無須在網站公布設置地點
    ，惟該執勤地點及項目應經主管核定，且應穿著制服在明顯
    處所公開執法、使用巡邏車輛或有明顯標識之車輛。上開規
    定之目的無非係要求員警無論以固定式或非固定式測速照相
    採證，均須使駕駛人知悉員警在特定地點執行取締超速違規
    （固定式係以公布網站方式告知駕駛人，非固定式則以穿著
    制服、使用巡邏車輛或明顯標識車輛之方式公開執法）。依
    卷附（本院卷第46頁）照片所示，本件警備車停放在路旁明
    顯處，周遭並無遮蔽，舉發程序並無違誤。
  ㈡本件員警以「非固定式」測速照相取締超速，並不違反逕行
    舉發之正當行政程序：
  ⒈本件兩造並不爭執有如事實概要欄所示之事實，原告亦不爭
    執前開遭舉發違規之機車駕駛人確為其本人，復有舉發通知
    單、採證照片、原處分各1份附卷（見本院卷第50至51頁）
    可稽，自堪信屬實。而原告既以前詞指摘原處分並請求予以
    撤銷，是本件之爭執在於：在該路段之桃園市桃園區永安路
    國二橋下往蘆竹方向是否有經設置「常有測速照相、請依速
    限行駛」，以及如有設置，是否於100至300公尺間放置標誌
    ？
  ⒉經查：
  ⑴本件採證攝得原告有超速駕駛系爭機車違規行為之非固定式
    雷達測速儀，業據經濟部標準檢驗局委託財團法人台灣商品
　　檢測驗證中心依規定於110年11月19日辦理檢定合格在案，
    有效期限為111年11月30日，有雷達測速儀檢定合格證書影
    本1份附卷(見本院卷第49頁）可稽，可認本件雷達測速儀器
    於案發時，功能運作正常，其精準度毋庸置疑。而本件「警
    52」測速取締標誌位於員警測速點前約220公尺，此有警員
    答辯報告書、採證照片、Google地圖測距在卷（見本院卷第
    45至46、48頁）可佐，符合非固定式科學儀器取得證據資料
    證明者，於一般道路應於100公尺至300公尺間明顯標示之規
    定。
　⑵其次，前開「警52」測速取締標誌位置旁，確有經設置內容
    為限速時速「50」公里之圓形禁制標誌，有被告所提出桃園
    市政府警察局桃園分局111年7月26日桃警分交字第11100461
    44號函暨所附於111年6月3日0時25分許所攝之標牌設置現場
    照片1張在卷（見本院卷第45頁）可憑，而前開標誌於原告
    遭舉發前至少220公尺即已設置，已如前述，足證該非固定
    式雷達測速儀器之前方100公尺至300公尺處，確有依同條例
    第7條之2第3項規定設置明顯表示該路段使用科學儀器取證
    超速違規行為之標誌。而依道路交通標誌標線號誌設置規則
    第55條之2規定，測速取締標誌「警52」，係用以警告車輛
    駕駛人前方路段常有測速取締執法，促使行車速度不得超過
    道路規定之最高速限或低於規定之最低速限。原告主張並無
    前有或常有測速照相等警告標語云云，與事實不符，不足採
    信。是系爭機車確有超速逾40公里至60公里以內，違反道交
    條例第40條規定之違規事實，又違反道路交通管理事件統一
    裁罰基準表中就汽車駕駛人行車速度超過規定之裁罰，明列
    汽車駕駛人超過規定之最高時速逾40公里至60公里以內，並
    於期限內繳納或到案聽候裁決者，處罰鍰2,000元並記違規
    點數1點，且原告在期限內到案聽候裁決，又原告所駕駛機
    車屬大型重型機車，依道交條例第92條第6項規定，比照小
    型汽車適用其行駛及處罰規定，故依道交條例第40條、第63
    條第1項第1款等規定，並基於平等原則而參照前述統一裁罰
    基準表為裁量，以原處分裁處原告罰鍰2,000元、記違規點
    數1點，核無違誤。
  ㈢綜上所述，原處分並無違法，原告訴請撤銷為無理由，應予
    駁回。
五、本件兩造其餘主張、攻擊防禦及證據，均不影響前述判斷結
    果，爰不予一一論述，併此敘明。
六、本件第一審裁判費為300元，應由原告負擔，爰確定第一審
    訴訟費用額如主文第2項所示。
七、本件訴訟費用額確定為第一審裁判費300 元，爰依行政訴訟
    法第98條第1 項規定，由敗訴之原告負擔。
中　　華　　民　　國　　111 　年　　12　　月　　20　　日
                  行政訴訟庭  法　官　徐  培  元
上為正本係照原本作成。
如不服本判決，應於判決送達後20日內，向本院提出上訴狀並表
明上訴理由（原判決所違背之法令及其具體內容或依訴訟資料可
認為原判決有違背法令之具體事實），其未載明上訴理由者，應
於提出上訴後20日內向本院補提理由書（上訴狀及上訴理由書均
須按他造人數附繕本，如未按期補提上訴理由書，則逕予駁回上
訴），並應繳納上訴裁判費新臺幣750元。
中　　華　　民　　國　　111 　年　　12　　月　　20　　日
                              書記官  吳  文  彤